【裁判字號】    88,上訴,4386
【裁判日期】    890519
【裁判案由】    妨害自由等
【裁判全文】
臺灣高等法院刑事判決                          八十八年度上訴字第四三八六號
    上  訴  人
    即  被  告  甲○○
右上訴人因妨害自由案件，不服臺灣桃園地方法院八十七年度訴字第二○○號，中華
民國八十八年七月二十二日第一審判決（起訴案號：臺灣桃園地方法院檢察署八十六
年度偵字第一五九○一號），提起上訴，本院判決如左：
    主      文
原判決撤銷。
甲○○共同以非法方法剝奪人之行動自由，處有期徒刑捌月，扣案之手銬壹付沒收。
又共同傷害人之身體，處有期徒刑貳月，又共同以加害生命身體之事恐嚇他人，致生
危害於安全，處有期徒刑貳月。應執行有期徒刑拾月，扣案之手銬壹付沒收。
    事      實
一、甲○○曾犯妨害兵役、偽造文書、懲治盜匪條例、麻醉藥品管理條例等罪（不構
    成累犯）仍不知悔改，因懷疑其所經營珠寶店昔日員工乙○○監守自盜，乃於民
    國八十六年十月二十一日晚上八十三十分許，夥同具有妨害自由與傷害犯意聯絡
    之綽號「阿輝」、「小杰」、「老芋」、「阿明」等四名姓名年籍均不詳之成年
    男子，至桃園縣桃園市○○○街與正康一街口之「私房茶」泡沫紅茶店內，將乙
    ○○拉出強押至甲○○所乘之車牌號碼ＢＮ─五二二八號自用小客車內，強行載
    往桃園市○○○街同安親子公園對面之道毅修車廠空地，其間並由甲○○以徒手
    毆打乙○○身體數下，到達空地後，復由該四名姓名年籍均不詳男子其中一人以
    預先備妥之綽號「阿輝」男子所有手銬一付將乙○○雙手銬住，五人共同以此非
    法方法剝奪乙○○之行動自由。甲○○旋質問乙○○珠寶失竊之事，因乙○○否
    認竊取珠寶，甲○○心生不滿，乃另行起意與前開四名男子基於傷害之犯意聯絡
    ，共同毆打乙○○，使乙○○受有頭部外傷併腦挫傷、右側頭頂部頭皮裂傷、兩
    側下肢挫傷、背挫傷、右手臂挫傷之傷害。其後甲○○又出言對乙○○恐嚇稱：
    「如果你報警，一定殺死你全家‧‧‧」等語，使乙○○心生畏懼，致生危害於
    其生命身體之安全後，始將乙○○釋放。嗣於八十六年十月二十三日凌晨三時五
    十五分許，在桃園縣桃園市○○路二一二號前為警查獲，並扣得綽號「阿輝」男
    子所有，用以剝奪乙○○行動自由之手銬一付。
二、案經乙○○訴由桃園縣警察局桃園分局報告台灣桃園地方法院檢察署檢察官偵查
    起訴。
    理      由
一、訊據上訴人即被告甲○○否認有妨害自由等犯行該稱：伊本身也是被強押的被害
    人，當天伊被阿輝等四人押走，他們四人把我和乙○○押到修車廠空地，他們四
    人逼我打乙○○，我沒有看到手銬，也沒有恐嚇乙○○云云，其於原審則承認有
    於右揭時、地偕同綽號「阿輝」、「阿明」、「小杰」、「老芋」等四名男子，
    攜帶手銬一付前去找乙○○，要乙○○乘坐其所有自用小客車共同前往道毅修車
    廠，並曾出手毆打告訴人乙○○，及向乙○○表示「如果你報警，一定殺死你全
    家‧‧‧」等語，另前開四名男子中一人有用手銬將乙○○雙手銬住之事實不諱
    ，惟辯稱：伊並無想要殺死乙○○全家之意思，且當日係將乙○○請上車，手銬
    亦係綽號「阿輝」男子所有，非伊所有，伊也未以手銬銬住乙○○，伊無妨害乙
    ○○自由之意云云。經查：右揭犯罪事實業據告訴人於警訊及偵審中指訴綦詳，
    核與證人江衍郎於原審證述情節相符，被告於原審供稱：「‧‧‧那泡沫紅茶店
    離夜市○○○街，我當時站在門外，我因趙很怕我，所以我在外面等，由其他四
    人與江用釣魚方式將趙請出來，他們將趙請上車，一人騎摩托車外，其他五人均
    坐車，我在車上有打趙幾下，車上無拿槍及手銬出來，到了現場之後，那四名男
    子說『他們來處理就好了』」、「我送修汽車，再返回現場看到趙有被用手銬銬
    住，我那時因氣憤打了他幾下，我來那四名男子其中一個將手銬鑰匙交我，我就
    將手銬打開後，叫他回去開車來載趙。」（見原審八十八年六月二十一日訊問筆
    錄）等語外，並自承綽號「阿輝」、「阿明」、「小杰」、「老芋」等四名男子
    均係幫伊做事之人，案發當日伊帶渠等去找乙○○等情（見原審八十八年七月八
    日審判筆錄），另參酌證人江衍郎與劉金旺於原審審理時所稱該四名男子於乙○
    ○上車時，係跟在被告後面，且該四名男子對被告均表現非常尊敬之樣子，並稱
    甲○○為「哥」。（分別見原審八十八年一月十八日與同年五月十日訊問筆錄）
    等節，足徵該四名男子就前揭強押告訴人載往他處，復以手銬銬住告訴人雙手，
    加以毆打等犯行，均係受被告指揮，且與被告具有犯意連絡與行為分擔，而為共
    同正犯甚明。而告訴人乙○○既甚懼怕被告，衡諸常情，苟非被告率眾強行將告
    訴人押上車，告訴人當無自願隨同被告前往道毅修車廠之理，而被告等人於到達
    道毅修車廠旁空地後，旋以手銬銬住告訴人雙手，由被告出言質問珠寶失竊之事
    ，再予以圍毆致身體多處成傷，益徵告訴人指被告因珠寶失竊，乃藉人多勢眾，
    強押告訴人上車等情應非子虛。又被告既率眾強行自車水馬龍之市集處所將告訴
    人載往僻靜處，銬其雙手予以剝奪行動自由，復施予痛毆，則被告於為前開暴行
    後，又向告訴人恫稱不得報警，否則殺其全家等語，其所稱內容，於客觀上顯已
    足使人相信果爾報警，將遭不測，是告訴人所指陳其心生畏懼等情，極符人情之
    常，堪資為不利被告認定之裁判依據。被告於本院所辯，應係事後卸責之詞，不
    足採信。此外，復有告訴人傷勢照片六張、診斷證明書附卷及同案被告綽號「阿
    輝」男子所有之手銬一付扣案可資佐證，是本件事證業臻明確，被告犯行洵堪認
    定。
二、依被告甲○○所為係犯刑法第三百零二條第一項之剝奪他人行動自由罪，第二百
    七十七條第一項之傷害罪，及第三百零五條之恐嚇危害安全罪，被告強行將被害
    人乙○○載往修車廠空地時，其間以徒手毆打乙○○身體數下，係剝奪行動自由
    之部分行為，不另論罪。其後被告因質問乙○○珠寶失竊之事未果，生心不滿，
    又另行起意夥同「阿輝」等人共同毆打乙○○成傷。嗣又基於不同犯意恐嚇乙○
    ○，因此被告所犯上開三罪，犯意各別，犯罪構成要件不同，應分論併罰。而被
    告與綽號「阿輝」、「老芋」、「阿明」、「小杰」等四名姓名年籍不詳之成年
    男子間，就前開剝奪他人行動自由罪、傷害罪及恐嚇危害安全罪之實施，有犯意
    聯絡及行為分擔，均為共同正犯。原審對被告論罪科刑，固非無見，然原判決認
    被告對乙○○恐嚇稱「如果報警，一定殺死你全家」係脅迫，難認允當，又認該
    行為被剝奪他人行動自由犯行所吸收，不另論刑法第三百零五條之恐嚇危害安全
    罪，尚有未洽，另認被告所犯剝奪他人行動自由罪與傷害罪，有方法結果牽連關
    係，亦有未合，被告上訴否認犯罪，雖無理由，然原判決既有可議，尚難維持，
    應予撤銷改判。爰審酌被告曾有違反懲治盜匪條例、偽造文書、違反妨害兵役治
    罪條例、違反麻醉藥品管理條例等多項前科，有本院刑案被告全國前案紀錄表與
    台灣桃園地方法院檢察署刑案資料查註紀錄表各一份存卷可按，素行不良，復於
    假釋期間再犯本案之罪，顯無悛悔之意，並審酌其犯罪之目的、方法、所犯情節
    、所生危害及犯後態度等一切情狀，量處如主文所示之刑，並定其應執行之刑，
    以資懲儆。扣案之手銬一付為同案被告綽號「阿輝」男子所有，係供共同犯罪所
    用之物，業據被告於原審陳明在卷，應依刑法第三十八條第一項第二款之規定宣
    告沒收。
據上論斷，應依刑事訴訟法第三百六十九條第一項前段、第三百六十四條、第二百九
十九條第一項前段，刑法第二十八條、第二百七十七條第一項、第三百零二條第一項
、第三百才五條、第三十八條第一項、第二款、第五十一條第五款、罰金罰鍰提高標
準條例第一條前段，判決如主文。
本案經檢察官劉斐玲到庭執行職務。
中     華     民     國    八十九   年      五        月      十九      日
                             臺灣高等法院刑事第八庭
                                 審判長法  官  蔡  秀  雄
                                       法  官  陳  炳  彰
                                       法  官  沈  宜  生
右正本證明與原本無異。
如不服本判決應於收受送達後十日內向本院提出上訴書狀，其未敘述上訴之理由者並
得於提起上訴後十日內向本院補提理由書（均須按他造當事人之人數附繕本）。
                                       書記官  明  祖  星
中     華     民國    八十九   年      六        月      一        日


司法院資訊處製作；財團法人民間司法改革基金會備份。
